【裁判字號】    99,易,1526
【裁判日期】    991125
【裁判案由】    詐欺
【裁判全文】
臺灣高雄地方法院刑事判決              99年度易字第1526號
公  訴  人  臺灣高雄地方法院檢察署檢察官
被      告  蔡其萬
上列被告因詐欺案件，經檢察官提起公訴（98年度偵緝字第2765
號、第2776號），嗣因被告於本院準備程序中就被訴事實為有罪
之陳述，本院告知被告簡式審判程序之旨，並聽取當事人之意見
後，由本院合議庭裁定改由受命法官獨任依簡式審判程序進行，
判決如下：
    主  文
蔡其萬幫助犯詐欺取財罪，累犯，處有期徒刑陸月，如易科罰金
，以新臺幣壹仟元折算壹日。
    事  實
一、蔡其萬前因竊盜案件，經本院以96年度易字第1172號判決判
    處有期徒刑11月確定，嗣經本院以96年度聲減字第2563號裁
    定減為有期徒刑5 月又15日，而於民國96年8 月21日縮刑期
    滿執行完畢。其可預見將行動電話門號交付他人使用，可能
    供犯罪集團作為詐欺取財或其他財產犯罪之工具，竟仍基於
    縱有人持其行動電話門號實施犯罪亦不違背其本意之幫助詐
    欺取財之不確定故意，先於民國98年6 月2 日（起訴書誤載
    為98年6 月22日，應予更正），向威寶電信股份有限公司（
    下稱威寶電信公司）申辦行動電話門號0000000000號後，隨
    即在同日至98年6 月17日間之某日，在不詳地點，將上開門
    號交付予某真實姓名年籍不詳之成年人，容認該人所屬詐欺
    集團成員使用上開門號以遂行詐欺取財犯行。嗣該詐欺集團
    成員即意圖為自己不法之所有，共同基於詐欺取財之犯意聯
    絡，於98年6 月17日13時30分許，以蔡其萬申請之上開門號
    撥打予徐華聲使用之門號0000000000號，並佯稱：其係楊天
    生警員，因徐華聲遭人冒名申辦電話及金融帳戶，基於安全
    起見，須將帳戶內之存款轉入指定之帳戶云云，致徐華聲不
    疑有他而陷於錯誤，於同日17時30分許，前往銀行匯款新臺
    幣（下同）75萬元至楊祐存開立之國泰世華銀行苓雅分行帳
    戶（帳號：000000000000號）內（楊祐存所涉犯幫助詐欺罪
    嫌，由檢察官另行起訴），旋遭提領一空。嗣因徐華聲發覺
    有異並報警處理而查悉上情。
二、案經高雄市政府警察局苓雅分局移送臺灣高雄地方法院檢察
    署檢察官偵查起訴。
    理  由
一、本件被告蔡其萬所犯並非死刑、無期徒刑、最輕本刑為3 年
    以上有徒刑之罪或高等法院管轄第一審案件，而其於準備程
    序進行中，被告先就被訴事實為有罪之陳述，經法官告知簡
    式審判程序之旨，並聽取公訴人及被告之意見後，本院認適
    宜改依簡式審判程序進行，爰依刑事訴訟法第273 條之1第1
    項、第284 條之1 規定，由本院合議庭以裁定由受命法官獨
    任進行簡式審判程序，合先敘明。
二、上揭事實，業據被告於本院審理時坦承不諱，核與證人即被
    害人徐華聲、證人楊祐存於警詢時之證述，以及證人即威寶
    電信公司門市承辦人員簡宛綺於偵查中之證詞相符（見警一
    卷第1 、5 頁、偵三卷第42、43頁），並有行動電話門號00
    00000000號通聯調閱查詢單1 份、威寶電信公司行動電話預
    付卡服務申請書、申請人基本資料及雙向通聯紀錄各1 份、
    楊祐存之國泰世華銀行開戶資料及對帳單1 份、徐華聲提出
    之國泰世華銀行存款憑證影本1 紙及法務部調查局99年6 月
    29日調科貳字第09900290390 號鑑定書1 紙在卷可證（見警
    一卷第4 、8 至13、20頁、警二卷第15、16、21頁、偵一卷
    第11、12、14至17頁、本院審易字卷第166 頁），足認被告
    之任意性自白與事實相符，應堪採信。綜上，本案事證明確
    ，被告犯行堪以認定，應依法論罪科刑。
三、按刑法上之幫助犯，係對於犯罪與正犯有共同之認識，而以
    幫助之意思，對於正犯資以助力，而未參與實施犯罪之行為
    者而言。是以，如未參與實施犯罪構成要件之行為，且係出
    於幫助之意思提供助力，即屬幫助犯，而非共同正犯。本件
    被告係基於幫助之故意，將其上開門號提供予真實姓名年籍
    不詳之成年詐欺集團成員用以詐騙財物，係對他人遂行詐欺
    取財之犯行資以助力，且尚無證據證明被告有參與詐欺取財
    犯行之構成要件行為，衡諸前揭說明，自應論以幫助犯。是
    核被告所為，係犯刑法第30條第1 項、第339 條第1 項之幫
    助詐欺取財罪。又被告係幫助犯，其犯罪情節較正犯輕微，
    爰依刑法第30條第2 項規定，按正犯之刑減輕之。又被告有
    上開事實欄所載之前科及執行紀錄，有臺灣高等法院被告前
    案紀錄表1 份在卷可稽，其受有期徒刑之執行完畢後，5 年
    以內故意再犯本件有期徒刑以上之罪，為累犯，應依刑法第
    47條第1 項規定，加重其刑，並依法先加後減之。爰審酌被
    告任意將自己申辦之行動電話門號提供他人使用，不顧可能
    遭他人用以作為犯罪工具，嚴重破壞社會治安，助長犯罪歪
    風，所為實不足取，且造成被害人徐華聲遭詐騙75萬元，復
    審酌被告犯罪之動機、目的、手段、自述教育程度僅至國小
    1 年級，智識程度非佳、經濟生活狀況亦非良好（見本院易
    字卷第106 頁），惟念其犯後終能坦承犯行等一切具體情狀
    ，量處如主文所示之刑，並諭知易科罰金之折算標準，以資
    懲儆。
據上論斷，應依刑事訴訟法第299 條第1 項前段、第273 條之1
第1 項，刑法第339 條第1 項、第30條第1 項前段、第2 項、第
47條第1 項、第41條第1 項前段，刑法施行法第1 條之1 第1 項
、第2 項前段，判決如主文。
本案經檢察官張雅婷到庭執行職務。
中    華    民    國    99    年    11    月    25    日
                    刑事第十八庭  法  官    陳芸珮
附錄本案論罪科刑法條：
中華民國刑法第339條第1項
意圖為自己或第三人不法之所有，以詐術使人將本人或第三人之
物交付者，處5 年以下有期徒刑、拘役或科或併科1 千元以下罰
金。
以上正本證明與原本無異。
如不服本判決應於收受送達後10日內向本院提出上訴書狀，並應
敘述具體理由；如未敘述上訴理由者，應於上訴期間屆滿後20日
內向本院補提理由書（均須按他造當事人之人數附繕本）「切勿
逕送上級法院」。
中    華    民    國    99    年    11    月    25    日
                                   書記官   鄭筑尹

司法院資訊處製作；財團法人民間司法改革基金會備份。
